臺灣新竹地方法院刑事判決　　　　　　　 96年度訴字第355號
公　訴　人　臺灣新竹地方法院檢察署檢察官
被　　　告　甲○○
　　　　　　　　　　（現另案於臺灣新竹監獄執行中）
上列被告因違反毒品危害防制條例案件，經檢察官提起公訴（96
年度偵字第2436號、96年度毒偵緝字第52號），經本院合議庭裁
定行簡式審判程序，判決如下：
    主  文
甲○○施用第一級毒品，累犯，處有期徒刑捌月。扣案之注射針
筒壹支沒收。又持有第二級毒品，累犯，處有期徒刑月。扣案
之第二級毒品安非他命壹包（驗餘淨重零點柒玖伍貳公克），沒
收銷燬之。應執行有期徒刑拾月。扣案之注射針筒壹支沒收；扣
案之第二級毒品安非他命壹包（驗餘淨重零點柒玖伍貳公克），
沒收銷燬之。
    事  實
一、甲○○前於民國88年間因施用毒品案件，經臺灣桃園地方法
    院以88年度毒聲字第3621號裁定送觀察、勒戒後，認有繼續
    施用毒品之傾向，再經臺灣桃園地方法院以88年度毒聲字第
    4001號裁定令入戒治處所，施以強制戒治1年，嗣因戒治成
    效良好，又經臺灣桃園地方法院以89年度毒聲字第1467號裁
    定停止戒治並交付保護管束，於89年7月14日保護管束期滿
    視為執行完畢，並由臺灣桃園地方法院檢察署檢察官於89年
    11月7日以89年度戒偵字第616號為不起訴處分確定。又於91
    年間再犯竊盜案件，經臺灣桃園地方法院以91年度訴字第43
    9號判決處有期徒刑1年確定，於92年7月10日縮短刑期執行
    完畢。又於93年間因搶奪案件，經臺灣桃園地方法院以93年
    度訴字第1017號判決判處有期徒刑9月確定，又於上開強制
    戒治執行完畢釋放後5年內之93年間，因連續施用第一、二
    級毒品案件，經臺灣桃園地方法院以93年度訴字第1206號判
    決分別判處有期徒刑8月及5月，應執行有期徒刑1年確定，
    上揭2案再經臺灣桃園地方法院以94年度聲字第444號裁定應
    執行有期徒刑1年9月確定，並於94年12月9日縮短刑期假釋
    出監，於95年2月28日假釋期滿，視為執行完畢。詎其仍不
    知悔改，復基於施用第一級毒品之犯意，於95年8月22日晚
    間8或9時許，在停放於桃園縣中壢巿不詳路旁之車牌號碼ZZ
    -9456號自用小客車內，施用第一級毒品海洛因1次。另於95
    年8月23日中午在新竹縣湖口鄉某處向綽號「運將」之姓名
    年籍不詳之成年男子購買第二級毒品安非他命1包（毛重2.8
    公克，淨重0.8189公克）而持有之。嗣於95年8月23日下午2
    時許，由其駕駛上揭車輛搭載徐漢城、鄭凱元（所涉犯竊盜
    等罪嫌均另案由臺灣新竹地方法院檢察署檢察官偵查），在
    桃園縣中壢市○○○路○段67號前為警查獲，並扣得其所持
    有之注射針筒1支、第二級毒品安非他命1包（毛重2.8公克
    ，淨重0.8189公克）及安非他命吸食器1組等物品。
二、案經新竹縣警察局竹北分局報請臺灣新竹地方法院檢察署檢
    察官偵查起訴。
     理  由
一、本件被告甲○○所犯違反毒品危害防制條例第10條第1項、
    及第11條第2項之施用第一級毒品及持有第二級毒品罪，均
    非死刑、無期徒刑、最輕本刑為3年以上有期徒刑之罪，或
    高等法院管轄第一審之案件，被告於本院準備程式進行中，
    就被訴事實為有罪之陳述，經本院合議庭認合於刑事訴訟法
    第273條之1之規定，裁定進行簡式審判程序，合先敘明。
二、認定犯罪事實憑證據及理由
（一）施用第一級毒品部分：
    1.上揭被告甲○○施用第一級毒品海洛因之部分，業據被告
      於本院審理時供述明確，而被告於95年8月24日上午9時許
      ，為警予以採集其尿液檢體（編號：北95203），經送昭
      信科技顧問股份有限公司檢驗呈嗎啡陽性反應等情，此有
      毒品案尿液送驗受檢人真實姓名代號對照表及昭信科技顧
      問股份有限公司95年9月25日、檢體編號：0000-000號濫
      用藥物尿液檢體檢驗報告各1件在卷可按，復有注射針筒1
      支扣案及證物照片1張在卷可稽。是被告上揭自白與上揭
      驗尿報告內容相符，與事實相符，而值採信。
    2.按(1)施用第一、二級毒品為犯罪行為，毒品危害防制條例
      第10條定有處罰明文。故施用第一、二級毒品者，依前揭
      規定本應科以刑罰。惟基於刑事政策，對合於一定條件之
      施用者，則依同條例第20條、第23條之規定，施以觀察、
      勒戒及強制戒治之保安處分。(2)毒品危害防制條例於92年
      7月9日修正公布，自93年1月9日施行，其中第20條、第23
      條將施用毒品之刑事處遇程序，區分為「初犯」及「5年
      內再犯」、「5年後再犯」。依其立法理由之說明：「初
      犯」，經觀察、勒戒或強制戒治後，應為不起訴處分或不
      付審理之裁定；經觀察、勒戒或強制戒治執行完畢釋放後
      ，「5年內再犯」者，因其再犯率甚高，原實施之觀察、
      勒戒及強制戒治既已無法收其實效，爰依法追訴或裁定交
      付審理。至於經觀察、勒戒或強制戒治執行完畢釋放後，
     「5年後再犯」者，前所實施之觀察、勒戒或強制戒治已足
      以遮斷其施用毒品之毒癮，為期自新及協助其斷除毒癮，
      仍適用「初犯」規定，先經觀察、勒戒或強制戒治之程序
      。從而依修正後之規定，僅限於「初犯」及「5年後再犯
      」二種情形，始應先經觀察、勒戒或強制戒治程序。倘被
      告於5年內已再犯，經依法追訴處罰，縱其第3次（或第3
      次以上）再度施用毒品之時間，在初犯經觀察、勒戒或強
      制戒治執行完畢釋放5年以後，已不合於「5年後再犯」之
      規定，且因已於「5年內再犯」，顯見其再犯率甚高，原
      實施觀察、勒戒或強制戒治，已無法收其實效，即應依該
      條例第10條處罰（最高法院95年度第7次刑事庭會議決議
      參照）。準此，茍被告其施用毒品之犯行，前經觀察、勒
      戒或強制戒治執行完畢後，5年內曾因再施用毒品之行為
      ，而經法院判處刑罰之處遇程序確定者，縱其係於觀察、
      勒戒或強制戒治執行完畢5年後再為本案施用毒品，應認
      屬「再犯」之範疇，直接適用刑罰處遇之程序。經查：被
      告(甲)於88年間因施用毒品案件，經臺灣桃園地方法院以88
      年度毒聲字第3621號裁定送觀察、勒戒後，認有繼續施用
      毒品之傾向，再經臺灣桃園地方法院以88年度毒聲字第40
      01號裁定令入戒治處所，施以強制戒治1年，嗣因戒治成
      效良好，又經臺灣桃園地方法院以89年度毒聲字第1467號
      裁定停止戒治並交付保護管束，於89年7月14日保護管束
      期滿視為執行完畢，並由臺灣桃園地方法院檢察署檢察官
      於89年11月7日以89年度戒偵字第616號為不起訴處分確定
      。(乙)又於上開強制戒治執行完畢釋放後5年內之93年間，
      因連續施用第一、二級毒品案件，經臺灣桃園地方法院以
      93年度訴字第1206號判決分別判處有期徒刑8月及5月，合
      併定應執行刑為有期徒刑1年確定等情，此有臺灣高等法
      院被告前案紀錄及全國施用毒品案件紀錄表各1份在卷可
      按，被告既於89年7月14日強制戒治執行完畢而釋放後之
      5年內再犯上開(乙)所示之施用毒品案件，是其於上揭強制
      戒治執行完畢而釋放後之5年後再犯本案施用第一級毒品
      犯行，揆諸上開最高法院95年度第7次刑事庭會議決議意
      旨，被告施用第一級毒品之犯行，自應依法予以論罪科刑
      。
（二）持有第二級毒品部分：訊據被告對於上揭時、地持有第二
      級毒品安非他命之部分，於本院審理時均坦承不諱，並有
      第二級毒品安非他命1包（毛重2.8公克，驗餘淨重0.7952
      公克）扣案可佐，且經鑑驗確含有第二級毒品甲基安非他
      命成份等情，此有憲兵司令部刑事鑑事中心96年4月27日
      安鑑字第0960000622號鑑定書附卷可稽，證物照片1張、
      扣押物品清單1紙在卷可佐，復有證人徐漢城、鄭凱元於
      偵查中之證述上揭扣案物皆為被告所有等情明確，是被告
      自白有與之相符證人證述、物證、書證佐之，是本件事證
      明確，被告持有第二級毒品犯行堪以認定。
三、論罪科刑
（一）論罪：核被告甲○○所為，係分別犯毒品危害防制條例第
      10條第1項施用第一級毒品罪及同條例第11條第2項之持有
      第二級毒品罪。
（二）吸收關係：被告持有第一級毒品之低度行為，為施用第一
      級毒品之高度行為所吸收，不另論罪。
（三）分論併罰：被告所犯上開2罪間，犯意各別，行為互殊，
      應予以分論併罰之。
（四）累犯：查被告有如事實欄所述之前案刑事犯罪執行紀錄，
      有臺灣高等法院被告前案紀錄表1份附卷可稽，其於上開
      有期徒刑執行完畢後5年內，故意再犯本件有期徒刑以上
      之罪，皆應依刑法第47條第1項論以累犯，並加重其刑。
（五）量刑：爰審酌被告之素行、犯罪之動機、施用毒品戕害自
      身健康、犯罪所生之危害及本案施用毒品之次數、持有安
      非他命之數量及犯罪後坦承犯行態度尚可等一切情狀，分
      別量處如主文所示之刑，並定其應執行之刑。
（六）沒收：扣案之第二級毒品安非他命1包（驗餘淨重0.7952
      公克，扣押物品清單95年安保管字第314號，見95年度毒
      偵字第1540號偵查卷宗第72頁），係違禁物，不問屬於犯
      人與否，應依毒品危害防制條例第18條第1項前段之規定
      ，沒收銷燬。另扣案之注射針筒1支，業據被告供述為其
      所有，且為供其施用第一級毒品海洛因所用之物，爰依刑
      法第38條第1項第2款規定，沒收之。另扣案之安非他命吸
      食器1組，被告雖坦認為其所有，惟供稱係為施用第二級
      毒品安非他命之用，尚難認係供本件持有第二級毒品犯行
      所用之物，爰不另為沒收之諭知，附此敘明。
四、據上論斷，應依刑事訴訟法第273條之1、第299條第1項前段
    ，毒品危害防制條例第10條第1項、第11條第2項、第18條第
    1項前段，刑法第11條、第47條第1項、第51條第5款、第38
    條第1項第2款，判決如主文。
本案經檢察官林鳳師到庭執行職務。
中　　華　　民　　國　　96　　年　　 6　　月　　15　　日
                  刑事第二庭    法　官　方鴻愷
以上正本證明與原本無異。
如不服本判決應於收受本判決後10日內向本院提出上訴書狀，其
未敘述上訴理由者，並得於提起上訴後10日內向本院補提理由書
狀(均須按他造當事人之人數附繕本)「切勿逕送上級法院」。
中　　華　　民　　國　　96　　年　　 6　　月　　20　　日
                                書記官  吳美雲
附錄本案論罪科刑法條：
毒品危害防制條例第10條
施用第一級毒品者，處6月以上5年以下有期徒刑。
毒品危害防制條例第11條
持有第二級毒品者，處二年以下有期徒刑、拘役或新臺幣三萬元
以下罰金。
